【裁判字號】    96,易,1479
【裁判日期】    970630
【裁判案由】    詐欺等
【裁判全文】
臺灣板橋地方法院刑事判決              96年度易字第1479號
公  訴  人  臺灣板橋地方法院檢察署檢察官
被      告  己○○
選任辯護人  陳隆律師
被      告  丁○○
選任辯護人  賴安國律師
上列被告等因詐欺等案件，經檢察官提起公訴（95年度偵續字第
507 號），本院判決如下：
    主  文
己○○、丁○○共同犯著作權法第九十一條第一項之侵害著作財
產權罪，各處有期徒刑捌月，均減為有期徒刑肆月，如易科罰金
，均以銀元參佰元即新臺幣玖佰元折算壹日。
    事  實
一、己○○為永昇紙業股份有限公司（下稱永昇公司）之負責人
    ，丁○○為永昇公司股東，同時為僑邦機械有限公司（下稱
    僑邦公司）之負責人，戊○○則為準晟齒輪機械有限公司（
    下稱準晟公司）之負責人。緣己○○、丁○○有感於市面上
    所生產之抽取式面紙體積過大，擬開發面紙盒縮小，但內容
    量增加之抽取式面紙產品，乃由丁○○將此想法告知戊○○
    ，戊○○遂於民國94年間，以自己原有之創作為基礎，配合
    丁○○所提出之需求，研發出「皮帶式送料連結方式油壓成
    型機」（下稱「油壓成型機」），利用油壓泵對面紙進行擠
    壓，以達到縮小面紙盒之包裝、增加內部紙張容量之目的。
    己○○、丁○○於94年6 月間，以僑邦公司名義，向戊○○
    經營之準晟公司購得該「油壓成型機」，原擬向經濟部智慧
    財產局申請永昇公司生產之抽取式面紙新型專利，惟己○○
    與「臺揚國際商標事務所」所長盧財發洽談後，認為須連同
    生產該產品之機器一併申請。己○○、丁○○慮及商機，在
    均知「油壓成型機」之形狀、構造、裝置，乃由戊○○所創
    作，戊○○提供予己○○、丁○○之「油壓成型機」示意圖
    即立體外觀圖、平面圖各1 張，則係戊○○所創作而享有著
    作權之圖形著作，提供之目的，僅為使己○○、丁○○便於
    與相關機器連結及規劃輸送帶之配置，仍共同基於侵害著作
    財產權及使公務員登載不實之犯意聯絡，於94年7 月間，委
    請不知情之盧財發，在址設臺北縣三重市之「臺揚國際商標
    事務所」內，擅自重製上開示意圖成符合申請新型專利之圖
    式，並於專利申請書上填載該「油壓成型機」為己○○創作
    之不實資料，以永昇公司為專利申請人，將申請書併同重製
    之圖式等申請專利文件，於94年8 月17日向經濟部智慧財產
    局申請名為「面紙真空油壓機」之新型專利，致負責為形式
    審查之經濟部智慧財產局公務員不察，而於職務上所掌管之
    專利權簿等公文書上為不實之登載，並據以依法公告（專利
    證書號數：M285453 號），足生損害於經濟部智慧財產局公
    告之公信力及戊○○之權益。
二、案經戊○○訴由臺灣板橋地方法院檢察署檢察官偵查起訴。
    理  由
一、訊據被告己○○、丁○○對於「油壓成型機」及其示意圖係
    由戊○○所製作，及其等事後以己○○為創作人對系爭機器
    申請新型專利獲准之過程，並不爭執，惟均矢口否認有何侵
    害著作財產權及使公務員登載不實之犯行，辯稱：「油壓成
    型機」係由丁○○所構思，經與己○○商討後認為可行，始
    委由戊○○繪圖、製造，其等係真正創作者及出資者，且曾
    與戊○○口頭約定由其等申請專利，此等智慧財產權，自應
    歸其等所有，就系爭機器之示意圖，因其等為出資者，至少
    屬有權利用，另新型專利之審查，應經實質審查，本案無使
    公務員登載不實罪之適用云云。經查：
（一）己○○為永昇公司之負責人，丁○○為永昇公司股東，同
      時為僑邦公司之負責人，戊○○則為準晟公司之負責人。
      緣己○○、丁○○有感於市面上所生產之抽取式面紙體積
      過大，擬開發面紙盒縮小，但內容量增加之抽取式面紙產
      品，乃由丁○○將此想法告知戊○○，戊○○遂於94年間
      ，製作出「油壓成型機」，94年6 月間，己○○、丁○○
      以僑邦公司名義，向戊○○經營之準晟公司購得該「油壓
      成型機」，94年7 月間，己○○、丁○○商討後，將戊○○所繪製「油壓成型機」之示意圖交予不知情之盧財發，
      由盧財發在址設臺北縣三重市之「臺揚國際商標事務所」
      內，重製成符合申請新型專利之圖式，並於94年8 月17日
      ，以永昇公司為專利申請人，於申請書上填載該「油壓成
      型機」為己○○所創作，併同上開重製圖式，向經濟部智
      慧財產局申請名為「面紙真空油壓機」之新型專利，經濟
      部智慧財產局審查後，登載於職務上所掌管之公文書，並
      依法公告（專利證書號數：M285453 號）等事實，為被告
      己○○、丁○○坦承不諱。核與證人即告訴人戊○○於本
      院審理時所證其與被告2 人接洽之經過（見本院卷第258
      至263 頁），及證人即「臺揚國際商標事務所」所長盧財
      發於檢察官偵訊時所證其代為辦理申請新型專利之過程（
      見95偵5120偵查卷第32、33頁），尚無不符。並有準晟公
      司基本資料、永昇公司基本資料、機器買賣合約書、戊○○製作之系爭機器示意圖、系爭機器買賣統一發票、系爭
      機器新型專利說明書暨附件圖式及說明、永昇公司董監事
      資料、僑邦公司基本資料（見95他1163偵查卷第5 、7 至
      11、14、17至32、70、71頁）、經濟部智慧財產局97年1
      月16日（97）智專一（二）13029 字第09720038370 號函
      暨所附新型專利申請書、經濟部智慧財產局新型專利形式
      審查核准處分書、中華民國第M285453 號新型專利證書（
      見本院卷第216 至222 頁）各1 份在卷可稽。此外，比對
      盧財發所提出己○○、丁○○交付之系爭機器示意圖（見
      95偵5120偵查卷第42至44頁）及戊○○所提出其繪製之示
      意圖（見95他1163偵查卷第9 至11頁），完全相同，與系
      爭機器申請新型專利時所附圖式（見95他1163偵查卷第27
      、28頁）相較，除後者另註明圖號及元件符號，以符合專
      利法施行細則規定之圖式要求外，並無差異，而所謂圖形
      著作，包括地圖、圖表、科技或工程設計圖及其他之圖形
      著作，業經內政部所訂定「著作權法第5 條第1 項各款著
      作內容例示」第2 條第6 款例示在案，故己○○、丁○○
      之行為，符合著作權法之重製要件。足認被告2 人上開自
      白與事實相符。被告己○○、丁○○既委請不知情之盧財
      發重製戊○○創作之圖形著作申請專利，經經濟部智慧財
      產局公務員為形式審查後，認符合新型專利之申請要件，
      而將「油壓成型機」為己○○創作之不實資料，登載於職
      務上所掌管之專利權簿等公文書，並依法公告（專利證書
      號數：M285453 號），顯有侵害著作財產權及使公務員登
      載不實之客觀行為；而被告2 人坦承係共同決定將戊○○
      製作之系爭機器申請新型專利（見95偵5120偵查卷第6 、
      20頁），被告丁○○於檢察官偵訊時，則自承：「（問：
      系爭機器是你設計？）不是。……我跟他（指戊○○）說
      該機器所需要的動作、功能以及流程，但沒有給他設計圖
      ，請告訴人自己設計製造，機器做好後，永昇公司本來只
      想申請面紙的新型、新式樣，但是專利代理人說需要連同
      機器申請……。」（見95偵5120偵查卷第6 頁），核與證
      人盧財發所證：「（問：專利申辦情形？）己○○本來要
      針對面紙盒縮小到5 公分，……後來我要他先出具草圖給
      我……。」相吻合（見95偵5120偵查卷第32頁），觀諸丁○○上揭陳述之語意，被告2 人對於系爭機器非其等創造
      乙事，顯非無認識，此與己○○、丁○○係以「買賣」方
      式向戊○○購得系爭機器之事實相互以參，被告2 人對於
      「油壓成型機」為戊○○所創作，實知之甚稔，竟仍為前
      揭新型專利之申請行為，主觀上，即難認無侵害著作財產
      權及使公務員登載不實之犯意。
（二）被告己○○、丁○○雖以前詞置辯，惟：
    １被告己○○、丁○○於本院審理時，一再爭執「油壓成型
      機」係由丁○○所構思，經與己○○商討後認為可行，始
      委由戊○○製圖、生產，其等係真正創作者云云。惟其等
      所稱「構思」，依據被告丁○○於檢察官偵訊時所述：「
      （問：系爭機器是你設計？）不是。……我跟他（指戊○○）說該機器所需要的動作、功能以及流程，但沒有給他
      設計圖，請告訴人自己設計製造……。」（見95偵5120偵
      查卷第6 頁）、「設計圖是告訴人畫的」（見95偵續507
      偵查卷第61頁）等語，無非係指提出需求而已，此與一般
      訂購特殊規格機器所為之事前溝通，並無二致，與所謂「
      構思」，甚至著作權法所稱之「創作」，顯有不同。而丁○○上開說法，與證人即與戊○○具商業合作關係之鄰居
      乙○○所證：「……（系爭機器）都是他（指戊○○）自
      己研發。委由我製造零件……。」、「我在92年間就看過
      第一代油壓機的3D立體圖。」、「在90、91年間，戊○○
      在製作縮小版油壓機，我就幫忙作零件。」（見本院卷第
      248 、253 頁），及證人即準晟公司員工甲○○所證：「
      油壓機是我們公司設計出來，在90年就開始研究，在91年
      有做出實驗機器，構想是在90年就開始著手，91年就開始
      畫圖……。」（見本院卷第254 、255 頁）等語互相參照
      ，系爭機器乃戊○○依據丁○○告知之想法及需求，以自
      己原有之創作為基礎，研發而得，實甚明確。況且，著作
      權保護之範圍，僅限於思想之表達，不及於思想本身，此
      觀之著作權法第10條之1 規定即明；而專利法所稱之新型
      ，依該法第93條之規定，係指利用自然法則之技術思想，
      對物品之形狀、構造或裝置之創作而言，是新型須以具體
      表現為物品之空間型態而完成。己○○、丁○○縱使如其
      等所述有就「油壓成型機」之設計提供構思或意見，然此
      至多屬於思想階段，系爭機器既係戊○○使之具體表現為
      物品型態，示意圖即立體外觀圖、平面圖各1 張，亦是戊○○所製作，該新型專利權及圖形著作之著作權，自應屬
      戊○○所有。被告2 人此部分所辯，並不足採。
    ２被告己○○、丁○○復辯稱系爭機器之研發、創作是由其
      等出資云云，惟為戊○○所否認。綜觀全卷卷證，除前揭
      機器買賣合約書及系爭機器買賣統一發票外，並無被告2
      人與戊○○有金錢往來之證據。而該合約書已明確記載是
      「買賣合約」（見95他1163偵查卷第8 頁），字意甚明，
      己○○、丁○○分別身為永昇公司及僑邦公司之負責人，
      非無社會經驗之人，此契約文字既已表示當事人真意即為
      「買賣」，尚不得反捨契約文字而更為曲解。被告2 人此
      部分所辯，已與事證不符。再者，「出資聘請他人完成之
      著作，除前條情形外，以該受聘人為著作人。但契約約定
      以出資人為著作人者，從其約定。依前項規定，以受聘人
      為著作人者，其著作財產權依契約約定歸受聘人或出資人
      享有。未約定著作財產權之歸屬者，其著作財產權歸受聘
      人享有。依前項規定著作財產權歸受聘人享有者，出資人
      得利用該著作。」、「一方出資聘請他人從事研究開發者
      ，其專利申請權及專利權之歸屬依雙方契約約定；契約未
      約定者，屬於發明人或創作人。但出資人得實施其發明、
      新型或新式樣。」，著作權法第12條、專利法第7 條第3
      項分別定有明文，依據此等規定，無論是著作權或新型專
      利權，除非契約另有約定，原則上仍歸真正創作者所有，
      而非歸出資者。故被告2 人上開辯解，亦於法無據。
    ３被告丁○○固坦承：「（問：是否曾與告訴人約定設計圖
      權利之歸屬？）沒有。」（見95偵續507 偵查卷第61、62
      頁），惟與被告己○○均另以曾與戊○○口頭約定系爭機
      器由其等申請專利云云置辯。實則，其等於檢察官初次偵
      訊時，僅表示：有口頭對戊○○講過不可以為其他公司製
      作相同機器，做好機器後應給其等之公司對外銷售等語（
      見95偵5120偵查卷第8 、12頁）。以此詰之相關證人，證
      人乙○○證稱：未聽到專利之事（見本院卷第252 頁）；
      證人甲○○證稱：「……他（指丁○○）來看完就走了，
      只提到可以互相介紹客人，並沒有提到如何合作……。」
      （見本院卷第256 、257 頁）；證人即介紹己○○、丁○○與戊○○認識之人庚○○證稱：「丁○○表示該臺機器
      他們自己要用，要戊○○不能在國內賣，戊○○有答應。
      」、「我沒有聽到專利權的字眼，我也沒有聽到他們討論
      誰來申請的事情，只有聽到丁○○有叫戊○○不能將機器
      賣給別人，當時戊○○也有答應。」（見本院卷第332 、
      334 頁）；證人即永昇公司股東丙○○證稱：「應該是沒
      有討論（專利權），但是丁○○、己○○有告訴戊○○說
      我們公司要申請專利，當時戊○○就表示知道。」（見本
      院卷第342 頁）等語，無論係對被告2 人友性或敵性證人
      ，均一致表示未聽聞己○○、丁○○與戊○○討論到系爭
      機器新型專利權之歸屬。兼之，被告丁○○於檢察官偵訊
      時，既表示：「永昇公司本來只想申請面紙的新型、新式
      樣……。」（見95偵5120偵查卷第6 頁），如其等事先有
      就系爭機器之專利申請為約定，何以初始只想申請面紙的
      新型、新式樣？被告2 人此部分所辯，及丙○○所為：「
      丁○○、己○○有告訴戊○○說我們公司要申請專利，當
      時戊○○就表示知道。」附和之詞，均不足採信。
    ４被告己○○、丁○○於偵審期間，一度提及其等就戊○○
      提供之示意圖所為使用，係屬合理使用，嗣並主張乃出資
      者有權利用之範圍云云。然本案己○○、丁○○係將示意
      圖交予盧財發，使其據以重製，並以己○○為系爭機器之
      創作人，向經濟部智慧財產局提出新型專利之申請，所為
      已屬侵害他人智慧財產權之行為，自難認係合理使用或出
      資者可利用之範疇。何況，被告2 人之行為與前揭著作權
      法、專利法所稱「出資」要件有間，已見前述，亦難援引
      各該規定認其等是有權利用。所辯並無理由。
    ５至被告己○○、丁○○指稱新型專利之審查，應經實質審
      查，本案應無使公務員登載不實罪之適用云云，顯與法律
      規定相違。蓋現行專利法第97條、第98條、第99條條文文
      字，均明白揭示我國「申請新專利之新型」，係採「形式
      審查」。專利法第97條於92年2 月6 日修正公布時，其立
      法理由更闡明：「按知識經濟時代，資訊發展一日千里，
      各種技術、產品生命週期將更為短期化，因此，發明人對
      於其發明迅速投入市場之需求，將大為殷切，所以，對於
      發明專利與新型專利二者審查期間冗長、權利賦予時期延
      宕之現行審查制度，實有必要修正，以因應知識經濟時代
      發展之腳步。」、「揆諸世界主要國家專利法制，皆就技
      術層次較低之新型專利，捨棄實體要件審查制，改採形式
      要件或基礎要件之審查，以達到早期賦予權利之需求。爰
      參考日本、韓國及德國立法例，將新型專利現行實體審查
      制，改為形式審查制。」等修正緣由。此外，本院向經濟
      部智慧財產局函詢實務作法，該局亦是重申我國就新型專
      利之審查，係採形式審查，有經濟部智慧財產局97年1 月
      16日（97）智專一（二）13029 字第09720038370 號函存
      卷可參（見本院卷第216 至217 頁）。從而，被告2 人此
      部分辯解，洵屬無據。
（三）綜上所述，本案事證明確，被告己○○、丁○○所辯各節
      ，均不足採。經濟部智慧財產局就系爭機器專利權之歸屬
      ，亦同此認定，並據以認定戊○○就永昇公司非新型專利
      申請權人所為舉發成立，有該局96年10月26日（96）智專
      三（三）05051 字第09620599240 號函暨所附經濟部智慧
      財產局專利舉發審定書足以佐證（見本院卷第179 至183
      頁）。被告2 人犯行洵堪認定，應依法論科。
二、被告己○○、丁○○行為後，如附表所示刑法條文及其配套
    規定業經變更，並均於95年7 月1 日施行，茲依規範行為後
    法律變更所生新舊法律比較適用之準據法即刑法第2 條第1
    項之規定（逕適用裁判時法，最高法院95年5 月23日刑事庭
    第8 次會議決議參照），為「從舊從輕」之比較（詳如附表
    所示），行為後之法律並未較有利於被告2 人，是均應適用
    行為時即修正前之規定論處。據此，核被告己○○、丁○○
    所為，均係犯著作權法第91條第1 項之侵害著作財產權罪及
    刑法第214 條之使公務員登載不實罪。其等就上開犯行，有
    犯意聯絡及行為分擔，均為共同正犯。且因係利用不知情之
    盧財發為前揭犯行，均屬間接正犯。被告2 人所犯上開2 罪
    間，有方法結果之牽連關係，應依行為時刑法第55條後段牽
    連犯之規定，從一重依著作權法第91條第1 項之侵害著作財
    產權罪論處。爰審酌被告己○○、丁○○犯罪之動機、目的
    、手段、無前科之素行、智識程度、犯後否認犯行之態度等
    一切情狀，分別量處如主文所示之刑。因被告2 人犯罪時間
    係於96年4 月24日以前，合於中華民國96年罪犯減刑條例所
    定之減刑條件，應各再減刑其等之宣告刑2 分之1 ，並均諭
    知易科罰金之折算標準。至本案偽造之圖式，雖係被告2 人
    犯罪所用之物，惟已提出於經濟部智慧財產局，非屬其等所
    有，復非違禁物，尚無諭知沒收之必要，故不併予沒收，附
    此敘明。
三、公訴意旨另以：被告己○○與丁○○覬覦「油壓成型機」之
    龐大商業利益，欲向經濟部智慧財產局提出新型專利之申請
    ，以壟斷市場，乃共同意圖為自己不法所有及利益，基於詐
    欺取財及得利之犯意聯絡，於94年7 月間，由丁○○以要估
    計機器所需面積俾便事先規劃輸送帶等相關設備為由，要求
    戊○○提供「油壓成型機」之示意圖，致戊○○陷於錯誤，
    傳真該機器示意圖予丁○○，因認被告2 人另犯有刑法第33
    9 條第1 項之詐欺取財罪及同法第339 條第2 項之詐欺得利
    罪云云。按犯罪事實應依證據認定之，無證據不得認定犯罪
    事實，刑事訴訟法第154 條第2 項定有明文。而認定不利於
    被告之事實，須依積極證據，苟積極證據不足為不利於被告
    事實之認定時，即應為有利於被告之認定，更不必有何有利
    之證據（最高法院30年上字第816 號判例要旨參照）。公訴
    人認被告己○○、丁○○涉犯詐欺取財、詐欺得利犯行，無
    非係以丁○○自承以前揭理由要求戊○○傳真機器示意圖為
    據。訊據被告2 人均堅決否認此部分犯行，辯稱：「油壓成
    型機」與其他機器係透過輸送帶連結，以自動化生產線方式
    生產，確有預先規劃輸送帶之必要等語。經查，被告丁○○
    於檢察官偵訊時，確實表示：「是我叫告訴人傳真，當初簽
    約好要付錢給告訴人，我方要求告訴人要把機器外型圖提供
    給我方，才能做其他輸送帶等設備的設計規劃。」（見95偵
    5120偵查卷第7 頁），核與證人戊○○於本院審理時所證：
    「……雙缸的機器輸送輪的工作區域比較大，被告要求我傳
    真圖給他，怕輸送帶的尺寸做錯。」（見本院卷第263 頁）
    ，及證人甲○○於本院審理時所證：丁○○向其表示要作輸
    送帶，作連結等語（見本院卷第257 頁），悉相吻合，是公
    訴意旨所載事實，尚非無據。然證人丙○○於本院審理時，
    亦證稱：己○○於94年7 、8 月間拿圖給其看時，有表示要
    跟旁邊的機器連結配合修改，其就將圖交給現場的陳組長，
    作修改的配合等語（見本院卷第342 頁），參以卷附折紙主
    機透過輸送帶輸送至切斷機之圖示（見95他1163偵查卷第29
    頁），及被告2 人所提出系爭機器實際運作照片29張（見本
    院卷第134 至148 頁），同樣可見系爭機器需與其他機器相
    配合始能運作，均與被告己○○、丁○○所辯無違，被告2
    人既確有向戊○○購買系爭機器，索取圖面以利與其他機器
    連結，亦未違常情，尚難遽認其等所言不實。兼之，被告2
    人原本僅要就面紙盒申請新型專利之事實，業已認定如前，
    倘己○○、丁○○並非一開始即要就系爭機器申請新型專利
    ，益難認其等向戊○○要求提供示意圖時，即有不法所有之
    意圖。檢察官所提證據，僅得證明丁○○係以要估計機器所
    需面積俾便事先規劃輸送帶等相關設備為由，要求戊○○提
    供圖面，但不足認定所持理由並非真實。在無法認定該理由
    係出於虛捏之情形下，將之認為是詐術，即嫌速斷。而無法
    認定其等所為係詐術，與詐欺取財罪、詐欺得利罪之構成要
    件自不相符。至被告己○○於本院審理時，固曾辯稱其與戊○○聯絡時，明白表示係要申請專利，並請戊○○快點提供
    圖面云云，與上開認定之事實相違背，惟衡酌己○○為此答
    辯，無非係為就其主張曾與戊○○口頭約定由其等申請專利
    云云為辯解，而此論點並不足採，已論述如前，尚不足因己○○此無根據之答辯，反推被告2 人前揭所稱要求戊○○傳
    真示意圖之說法不實在，併予指明。從而，檢察官提出之證
    據，不足以證明被告2 人涉有詐欺取財、詐欺得利犯行，原
    應為無罪之諭知，惟因檢察官認此部分犯行，與前開論罪科
    刑部分，有行為時刑法第55條後段牽連犯之裁判上一罪關係
    ，故不另為無罪之諭知。
據上論斷，應依刑事訴訟法第299 條第1 項前段，著作權法第91
條第1 項、刑法第2 條第1 項前段、第214 條，行為時（即94年
2 月2 日修正公布，95年7 月1 日施行前之）刑法第28條、第55
條、第33條第5 款、第41條第1 項前段，刑法施行法第1 條之1
，行為時（即95年5 月17日公布廢止，同年7 月1 日施行前之）
罰金罰鍰提高標準條例第2 條，中華民國96年罪犯減刑條例第2
條第1 項第3 款、第7 條、第9 條，判決如主文。
本案經檢察官馬凱蕙到庭執行職務。
中    華    民    國    97    年    6     月    30    日
                  刑事第十四庭審判長法  官   林海祥
                                    法  官   汪怡君
                                    法  官   許炎灶
上列正本證明與原本無異。
如不服本判決，應於判決送達後10日內向本院提出上訴狀（應附
繕本），其未敘述上訴理由者，應於上訴期間屆滿後20日內補提
理由書狀於本院，上訴於臺灣高等法院。
                                     書記官  屠衛民
中    華    民    國    97    年    6     月    30    日
附錄本案論罪科刑法條：著作權法第91條第1 項、刑法第214 條
。
著作權法第91條
擅自以重製之方法侵害他人之著作財產權者，處3 年以下有期徒
刑、拘役，或科或併科新臺幣75萬元以下罰金。
意圖銷售或出租而擅自以重製之方法侵害他人之著作財產權者，
處6 月以上5 年以下有期徒刑，得併科新臺幣20萬元以上2 百萬
元以下罰金。
以重製於光碟之方法犯前項之罪者，處6 月以上5 年以下有期徒
刑，得併科新臺幣50萬元以上5 百萬元以下罰金。
著作僅供個人參考或合理使用者，不構成著作權侵害。
中華民國刑法第214 條（使公務員登載不實罪）
明知為不實之事項，而使公務員登載於職務上所掌之公文書，足
以生損害於公眾或他人者，處3 年以下有期徒刑、拘役或5 百元
以下罰金。
附表：
┌──────┬───────────┬───────────┬────────────┐
│相關法律規定│行為時（修正前）之規定│裁判時（修正後）之規定│本案具體適用後之比較結果│
├──────┼───────────┼───────────┼────────────┤
│刑法第28條  │2 人以上共同實施犯罪之│2 人以上共同實行犯罪之│無論依行為時或裁判時之規│
│            │行為者，皆為共犯。    │行為者，皆為正犯。    │定，均成立共同正犯，裁判│
│            │                      │                      │時之法律並未較有利於被告│
│            │                      │                      │。                      │
├──────┼───────────┼───────────┼────────────┤
│刑法第33條第│罰金：1 元以上。      │罰金：新臺幣1,000 元以│1.刑法第214 條條文本身並│
│5 款        │                      │上，以百元計算之。    │  未修正，就其法定罰金刑│
├──────┼───────────┼───────────┤  部分，雖不論依行為時或│
│刑法施行法第│（無。惟另依「現行法規│中華民國94年1 月7 日刑│  裁判時之規定，罰金刑之│
│1 條之1     │所定貨幣單位折算新臺幣│法修正施行後，刑法分則│  最高數額均屬一致，但行│
│            │條例」第2 條：「現行法│編所定罰金之貨幣單位為│  為時罰金刑之最低數額為│
│            │規所定金額之貨幣單位為│新臺幣（第1 項）。94年│  銀元1 元，折算後為新臺│
│            │圓、銀元或元者，以新臺│1 月7 日刑法修正時，刑│  幣3 元（提高倍數後為新│
│            │幣元之3 倍折算之。」、│法分則編未修正之條文定│  臺幣30元），裁判時罰金│
│            │「罰金罰鍰提高標準條例│有罰金者，自94年1 月7 │  刑之最低數額，則為新臺│
│            │」第1 條前段：「依法律│日刑法修正施行後，就其│  幣1,000 元，以行為時之│
│            │應處罰金、罰鍰者，就其│所定數額提高為30倍。但│  規定有利於被告。      │
│            │原定數額得提高為2 倍至│72年6 月26日至94年1 月│2.依臺灣高等法院暨所屬法│
│            │10倍。」等規定，將貨幣│7 日新增或修正之條文，│  院95年法律座談會意見，│
│            │單位折算為新臺幣及提高│就其所定數額提高為3 倍│  關於刑法分則編未修正之│
│            │罰金之處罰數額。）    │（第2 項）。          │  條文訂有罰金者，自95年│
│            │                      │                      │  7 月1 日起，逕適用刑法│
│            │                      │                      │  施行法第1 條之1 之規定│
│            │                      │                      │  ，不再適用罰金罰鍰提高│
│            │                      │                      │  標準條例第1 條前段之規│
│            │                      │                      │  定。                  │
├──────┼───────────┼───────────┼────────────┤
│刑法第55條  │1 行為而觸犯數罪名，或│1 行為而觸犯數罪名者，│依行為時牽連犯之規定，係│
│            │犯1 罪而其方法或結果之│從1 重處斷。但不得科以│論以1 罪，依裁判時之規定│
│            │行為犯他罪名者，從1 重│較輕罪名所定最輕本刑以│，則應數罪併罰，應以行為│
│            │處斷。                │下之刑。              │時之規定較有利於被告。  │
├──────┼───────────┼───────────┼────────────┤
│刑法第41條第│犯最重本刑為5 年以下有│犯最重本刑為5 年以下有│依行為時刑法第41條第1 項│
│1 項前段    │期徒刑以下之刑之罪，而│期徒刑以下之刑之罪，而│前段、罰金罰鍰提高標準條│
│            │受6 個月以下有期徒刑或│受6 個月以下有期徒刑或│例第2 條（已廢止）之規定│
│            │拘役之宣告，因身體、教│拘役之宣告者，得以新臺│，易科罰金係以銀元100 元│
│            │育、職業、家庭之關係或│幣1,000 元、2,000 元或│以上300 元以下折算1 日，│
│            │其他正當事由，執行顯有│3,000 元折算1 日，易科│換算新臺幣後，係以新臺幣│
│            │困難者，得以1 元以上3 │罰金。                │300 元以上900 元以下折算│
│            │元以下折算1 日，易科罰│                      │1 日；依裁判時刑法第41條│
│            │金。                  │                      │第1 項前段規定，其最低易│
├──────┼───────────┼───────────┤科罰金之折算標準為新臺幣│
│罰金罰鍰提高│依刑法第41條易科罰金或│（已廢止）            │1,000 元，以行為時之規定│
│標準條例第2 │第42條第2 項易服勞役者│                      │有利於被告。            │
│條          │，均就其原定數額提高為│                      │                        │
│            │100 倍折算1 日；法律所│                      │                        │
│            │定罰金數額未依本條例提│                      │                        │
│            │高倍數，或其處罰法條無│                      │                        │
│            │罰金刑之規定者，亦同。│                      │                        │
└──────┴───────────┴───────────┴────────────┘


司法院資訊處製作；財團法人民間司法改革基金會備份。
